【裁判字號】    98,抗,6
【裁判日期】    980109
【裁判案由】    清償票款強制執行
【裁判全文】
臺灣高等法院臺中分院民事裁定             98年度抗字第6號
抗  告  人  乙○○
上列抗告人與相對人甲○○間清償票款強制執行事件，抗告人對
於中華民國97年10月30日臺灣南投地方法院97年度執字第17400
號裁定提起抗告，本院裁定如下：
    主  文
原裁定廢棄，發回臺灣南投地方法院。
    理  由
一、抗告意旨略以：本件強制執行事件，債務人甲○○固已於執
    行程序開始前之民國96年10月2日死亡，而無當事人能力，
    惟當事人能力欠缺屬得補正事項，依強制執行法第30條之1
    準用民事訴訟法第49條規定，法院應定期間命抗告人補正，
    俟抗告人逾期不為補正，始得認不合法而裁定駁回，詎原法
    院未限期命補正當事人能力欠缺事項，即逕予裁定駁回，顯
    有違誤。況抗告人係因不知債務人已死亡，始對其聲請強制
    執行，倘抗告人知悉債務人業於本件強制執行程序開始前死
    亡，基於擔保及增加滿足債權全部回收之機會，抗告人於聲
    請強制執行時，自會對債務人之所有法定繼承人為執行。又
    依戶籍法第65條規定，利害關係人固得向戶政事務所申請交
    付戶籍謄本，然現今基於對個人隱私之保護，除家屬外，他
    人若非以法院公文憑辦，實無法請領，抗告人無從具體特定
    相對人繼承人之姓名，法院未命抗告人補正，以利抗告人向
    戶政機關申請謄本，俾利後續執行程序實施，即逕予駁回，
    實有悖於憲法保障當事人之訴訟權及程序權，亦違反訴訟經
    濟。爰依法提起本件抗告，請求廢棄原裁定，並准抗告人強
    制執行之聲請等語。
二、按執行名義為確定終局判決者，除當事人外，對於訴訟繫屬
    後為當事人之繼受人及為當事人或其繼受人占有請求之標的
    物者，亦有效力。此於依同法於第4條第1項第2款至第6款規
    定之執行名義，準用之。強制執行法第4條之2第1項第1款、
    第2項定有明文。又執行名義成立後，債務人死亡，債權人
    對於該債務人所遺不動產聲請強制執行者，應改列繼承人為
    債務人。未繼承登記不動產辦理強制執行聯繫辦法第1項亦
    有明文。經查：抗告人於97年9月26日執原法院94年度票字
    第783號本票強制執行裁定暨確定證明書（94年10月20日確
    定），向原法院聲請強制執行，債務人甲○○雖於本件聲請
    強制執行前之96年10月2日已死亡，而無當事人能力，抗告
    人因不知債務人甲○○已死亡之事實，仍將之列為債務人，
    聲請對甲○○所遺之不動產聲請強制執行，則依上開規定，
    原執行法院應先定期命抗告人補正上開之欠缺，即查明債務
    人甲○○之法定繼承人後，改列其繼承人為債務人執行之，
    於抗告人逾期不為補正時，始得以不合法裁定駁回抗告人之
    聲請，惟原法院未踐行上開補正程序，逕予裁定駁回抗告人
    本件強制執行之聲請，即有未洽，抗告人提起本件抗告，為
    有理由，自應由本院廢棄原裁定，發回原法院為適法之處理
    。
三、依強制執行法第30條之1，民事訴訟法第492條，裁定如主文
    。
中    華    民    國    98    年    1     月    9     日
                  民事第四庭    審判長法  官  陳蘇宗
                                      法  官  李寶堂
                                      法  官  張浴美
以上正本係照原本作成。
再為抗告應以適用法規顯有錯誤為理由，並經本院之許可，該許
可以原裁定所涉及之法律見解具有原則上之重要性者為限。
如提起再抗告者應於裁定送達後10日內向本院提出抗告理由狀（
須按照他造人數附具繕本）並繳納抗告裁判費新臺幣1,000元，
同時委任律師或具有律師資格之關係人為代理人。
                                      書記官  郭振祥
中    華    民    國    98    年    1     月    10    日
                                                      Ｍ


司法院資訊處製作；財團法人民間司法改革基金會備份。
